臺灣屏東地方法院刑事判決　　　　　　 100年度訴字第1300號
公　訴　人　臺灣屏東地方法院檢察署檢察官
被　　　告　曾淑津
上列被告因違反毒品危害防制條例案件，經檢察官提起公訴（10
0 年度毒偵字第1879號），因被告於準備程序中就被訴事實為有
罪之陳述，經告知簡式審判程序之旨，並聽取當事人之意見後，
經本院合議庭裁定由受命法官獨任進行簡式審判程序，茲判決如
下：
    主  文
曾淑津施用第一級毒品，累犯，處有期徒刑拾月，扣案殘留第一
級毒品海洛因之注射針筒貳支均沒收銷燬。
    事  實
一、曾淑津前於民國90年間因施用毒品案件，經臺灣彰化地方法
    院以90年度毒聲字第3196號裁定應送勒戒處所觀察、勒戒後
    ，因無繼續施用毒品傾向，於91年3 月19日觀察、勒戒執行
    完畢釋放，並經臺灣彰化地方法院檢察署檢察官以90年度毒
    偵字第3363號為不起訴處分確定。復於93年間因施用毒品案
    件，經本院以94年度訴緝字第9 號判決各判處有期徒刑10月
    、4 月，並定應執行有期徒刑1 年，於94年7 月3 日因縮刑
    期滿執行完畢。其又於95、96年間因施用毒品、偽造文書等
    案件，分別經本院以95年度訴字第604 號判決、臺灣臺中地
    方法院以95年度易字第2683號判決、本院以96年度訴字第45
    4 號判決、臺灣臺中地方法院以96年度中簡字第2667號判決
    ，各判處有期徒刑1 年2 月、8 月、8 月、4 月、2 月確定
    ，施用毒品案件部分經本院以96年度聲減字第2150號裁定各
    減為7 月、4 月、4 月、2 月確定，再與上揭偽造文書案件
    部分，經臺灣臺中地方法院以96年度聲字第3760號裁定應執
    行有期徒刑1 年3 月確定，於97年5 月29日縮刑期滿執行完
    畢。
二、詎其猶不知悔改，仍基於施用第一級毒品海洛因之犯意，於
    100年8月2日上午9時許，在其位在屏東縣潮州鎮○○里○○
    路151 號住處，以將海洛因摻水溶解置入注射針筒後，再注
    入體內方式，施用海洛因1 次。嗣因毒品危害防制條例案件
    遭通緝，於100 年8 月2 日下午5 時5 分許，在屏東縣潮州
    鎮○○路14號前空地，為警逮捕，並當場自其駕駛之車牌號
    碼VO－7805號自用小客車內排檔桿下方置物箱內，扣得殘留
    海洛因之注射針筒2 支，而悉上情。
三、案經屏東縣政府警察局潮州分局報請臺灣屏東地方法院檢察
    署檢察官偵查起訴。
    理  由
一、按除被告所犯為死刑、無期徒刑、最輕本刑為3 年以上有期
    徒刑之罪或高等法院管轄第一審案件者外，於法院行準備程
    序進行中，被告先就被訴事實為有罪之陳述時，審判長得告
    知被告簡式審判程序之旨，並聽取當事人、代理人、辯護人
    及輔佐人之意見後，裁定進行簡式審判程序；受命法官行準
    備程序，與法院或審判長有同一之權限，刑事訴訟法第273
    條之1 第1 項、第279 條第2 項前段分別定有明文。查本件
    被告曾淑津所犯非為死刑、無期徒刑、最輕本刑為3 年以上
    有期徒刑之罪或高等法院管轄第一審案件，其於本院100 年
    11月15日準備程序進行中，先就前揭被訴事實為有罪之陳述
    （見本院卷第30頁反面），經受命法官告知簡式審判程序之
    旨，並聽取當事人之意見後，本院合議庭認無不得或不宜改
    依簡式審判程序進行之處，爰依刑事訴訟法第273 條之1 第
    1 項，裁定本件由受命法官獨任進行簡式審判程序。並依刑
    事訴訟法第159 條第2 項、第273 條之2 規定，本件不適用
    同法第159 條第1 項關於傳聞法則之規定，證據調查亦不受
    同法第159 條第1 項、第161 條之2 、第161 條之3 、第16
    3 條之1 及第164 條至第170 條規定之限制，合先敘明。
二、上揭事實，業據被告於警詢、偵查中、本院準備程序及審理
    時均坦承不諱（分見警卷第5 頁，偵卷第5 頁，本院卷第30
    頁反面、第34頁），並有自願受搜索同意書1 紙、屏東縣政
    府警察局潮州分局扣押筆錄及扣押物品目錄表1 份、查獲照
    片及扣押物照片5 張、查獲施用毒品案件報告表1 紙、臺灣
    屏東地方法院檢察署100 年度保管字第1350號扣押物品清單
    1 紙在卷可稽（分見警卷第8 至14頁、第23頁，偵卷第22頁
    ），復有注射針筒2 支扣案足憑。另經屏東縣政府警察局潮
    州分局將被告為警查獲後於100 年8 月2 日下午6 時8 分許
    所採集之尿液，依法送交該管檢察長對於轄區內須檢驗尿液
    有無毒品反應之案件，已事前概括選任之鑑定機關，即正修
    科技大學超微量研究科技中心鑑定，經該中心以酵素免疫分
    析法（EIA ）初步檢驗，並以氣相層析／質譜儀法（GC／MS
    ）確認檢驗，結果認被告尿液確呈嗎啡陽性反應等情，有屏
    東縣政府警察局潮州分局偵辦毒品案件涉嫌人尿液採證姓名
    代號對照表、正修科技大學超微量研究科技中心100 年8 月
    18日報告編號R00 000000000 號尿液檢驗報告各1 紙附卷
    可證（分見警卷第22頁，偵卷第27頁），參諸施用海洛因後
    1 小時，即可於尿液中檢出嗎啡等成分之事，業經行政院衛
    生署管制藥品管理局90年5 月4 日管檢字第93902 號函述綦
    詳，此為本院審理是類案件職務上已知悉之事項，堪認被告
    確有於為採尿前施用海洛因甚明。再者，上開扣案注射針筒
    2 支，經警以台灣尖端先進生技醫藥股份有限公司製造之毒
    品簡易快速篩檢試劑檢驗，其結果呈嗎啡、海洛因陽性反應
    等情，有屏東縣政府警察局潮州分局查獲毒品類初步檢驗結
    果報告表2 紙（見偵卷第25、26頁），可知上開扣案注射針
    筒均有海洛因殘留其上，另被告亦供承扣案注射針筒均為其
    本案施用海洛因所用（分見警卷第3 頁反面、第4 頁，本院
    卷第30頁反面），足信被告確以上揭扣案注射針筒供其本案
    施用海洛因所用。經核上揭證據均可佐被告自白與事實相符
    ，堪信為真實。從而，本件事證明確，被告犯行洵堪認定。
三、施用第一級毒品為犯罪行為，毒品危害防制條例第10條第1
    項定有處罰明文。故施用該毒品者，依前揭規定本應科以刑
    罰，惟基於施用毒品之人，兼有病患屬性，乃於刑事政策上
    對合於一定條件之施用者，依同條例第20條、第23條之規定
    ，施以觀察、勒戒及強制戒治之治療，期以保安處分替代刑
    罰，戒斷其身、心癮。惟亦僅限於「初犯」及「5 年後再犯
    」2 種情形，始應先經觀察、勒戒或強制戒治程序，不能逕
    行起訴，亦即設為施用毒品罪起訴條件之限制。但倘被告於
    5 年內已再犯，經依法再為保安處分或追訴處罰者，縱其第
    3 次（或第3 次以上）施用毒品之時間，在初犯之保安處分
    執行完畢釋放5 年以後，即非屬「5 年後再犯」之情形，且
    因前有「5 年內再犯」情形，顯見其再犯率甚高，原實施之
    保安處分無法收其實效，毋庸仍予寬典處遇，而應依該條例
    第10條逕予刑罰制裁（最高法院97年度第5 次刑事庭會議決
    議參照）。查被告有事實欄一所載之施用毒品前案紀錄，有
    臺灣高等法院被告前案紀錄表1 份在卷可按（見本院卷第6
    至24頁），其於91年3 月19日觀察、勒戒執行完畢後5 年內
    之93年間，即再犯施用毒品罪，參諸上揭說明，縱其本次施
    用毒品之時間已在上揭日觀察、勒戒執行完畢後5 年之後，
    仍應依法追訴處罰。
四、海洛因為毒品危害防制條例第2 條第2 項第1 款所明定之第
    一級毒品，未經許可，不得持有及施用，是核被告曾淑津所
    為，係犯同條例第10條第1 項之施用第一級毒品罪。又其持
    有海洛因後進而施用，其持有之低度行為應為其施用之高度
    行為所吸收，不另論罪。復被告有前揭事實欄一所載科刑執
    畢紀錄，有前揭前案紀錄可按，其於97年5 月29日受徒刑之
    執行完畢，5 年以內故意再犯本案有期徒刑以上之罪，為累
    犯，應依刑法第47條第1 項規定，加重其刑。爰審酌被告履
    因施用毒品遭論罪處刑，仍再犯本案，顯見戒癮之心非堅，
    惟衡施用毒品係自害行為，且被告犯罪手段尚稱平和，亦未
    害及他人權益，犯罪所生危害非鉅，並念其犯罪後始終坦承
    犯罪，態度良好等一切情狀，量處如主文所示之刑，以示儆
    懲。末查，扣案之注射針筒2 支上所殘留有海洛因，業如前
    述，該等殘留之海洛因核屬第一級毒品，又扣案之注射針筒
    2 支與其上殘留之海洛因結合一體無從析離，觀之扣案物照
    片1 張自明，亦應同視為第一級毒品，且被告自承上揭物品
    俱為其所有並供其本案犯罪所用之物（見本院卷第30頁反面
    ），自屬查獲之第一級毒品，應依毒品危害防制條例18條第
    1 項前段之規定，宣告沒收銷燬。至未扣案被告所有供己施
    用之海洛因已施用耗盡，業經被告供承明確（見本院卷第30
    頁反面），應認業已滅失，爰不併予宣告沒收，附此敘明。
據上論斷，應依刑事訴訟法第273 條之1 第1 項、第299 條第1
項前段，毒品危害防制條例第10條第1 項、第18條第1 項前段，
刑法第11條、第47條第1 項，判決如主文。
本案經檢察官邱呂凱到庭執行職務。
中    華    民    國   100    年    11    月    29    日
                  刑事第五庭    法  官  黃柏霖
以上正本證明與原本無異。
如不服本判決應於收受判決後10日內向本院提出上訴書狀，並應
敘述具體理由；其未敘述上訴理由者，應於上訴期間屆滿後20日
內向本院補提理由書（均須按他造當事人之人數附繕本）「切勿
逕送上級法院」。
中    華    民    國   100    年    11    月    30    日
                                書記官  史安琪
附錄本案論罪科刑法條：毒品危害防制條例第10條第1 項。
毒品危害防制條例第10條
施用第一級毒品者，處 6 月以上 5 年以下有期徒刑。
施用第二級毒品者，處 3 年以下有期徒刑。